最高法院民事判決　　　　　　　　　　　　　　　八十六年度台上字第一九四一號
　　上　訴　人　甲○○
　　法定代理人　卓來金
　　訴訟代理人　李歸坵律師
　　被 上訴 人　新竹市政府
　　法定代理人　童勝男
　　訴訟代理人　陳由銓律師
右當事人間請求拆屋還地事件，上訴人對於中華民國八十五年十一月十一日台灣高等
法院第二審判決（八十五年度上字第一○二一號），提起上訴，本院判決如左：
    主  文
上訴駁回。
第三審訴訟費用由上訴人負擔。
    理  由
本件上訴人主張：伊原管理人范天送於民國六十八年八月間，將伊所有坐落新竹市○
○段六三一及六三六號土地（原為青草湖段五三六之二號、七十五年一月十五日逕行
分割增加五三六之四號，迨八十四年八月二十二日重測後始變更為翠湖段六三一及六
三六號），無償借與被上訴人之前身新竹市公所，作為闢建停車場並興建停車場管理
中心即新竹市○○路一○七五巷三十九號二層樓房使用，惟該樓房自六十九年五月間
完工後，迄今未領得使用執照，又未辦理建築改良物所有權登記，新竹市公所升格為
新竹市政府時，亦未列冊移交該建物，致被上訴人迄未將該樓房列入管理及建立停車
場管理中心使用，任令該房屋荒置。伊見狀乃不斷僱工清掃整理並繳納電費達十五年
之久。八十四年四月初，訴外人林福全為免不良少年聚集滋事，乃將該房屋門環、廁
所及樓梯損毀，被上訴人顯未依約建立停車場管理中心使用該土地，且其使用目的業
已完成。伊自得終止借貸契約，進而請求被上訴人拆除上開地上建物及混凝土地面並
返還土地等情，爰本於民法第四百七十條第一項、第四百七十二條第二款及第七百六
十七條之規定，求為命被上訴人將系爭六三一號地內如第一審判決附圖一粉紅色所示
之樓房，同圖橙色所示之混凝土地面及系爭六三六號地內如第一審判決附圖二所示之
混凝土地面拆除，交還土地與伊之判決。
被上訴人則以：上訴人於六十八年間為配合新竹市公所將青草湖四週闢建為風景區，
乃將系爭土地永久借與伊建造停車場及建物，以供遊客休憩、如廁及停車管理之用，
闢建停車場為該土地借用之主要目的，興建管理中心則為次要使用。以往伊均派有管
理員駐守該處，嗣因限於編制及預算，始改為不定期派人打掃、除草維修。且伊為提
昇青草湖風景區之觀光遊覽品質，已積極擬定青草湖風景特定區公共設施開發計劃，
並依工程與事務性質之緩急，及預算編列之先後，依序逐項執行，並無任令該建物荒
廢之情形。上訴人自不得收回該土地。又系爭土地縱非永久出借，至少亦應以該建物
之存續年限為借用期限，現該建物仍存在借貸期限自未屆滿。且依借貸之目的而言，
因青草湖風景區之規劃，亦難謂伊已使用完畢，上訴人尤不得終止兩造間之使用借貸
契約，其請求拆屋還地尚非有據等語，資為抗辯。
原審斟酌全辯論意旨及調查證據之結果，以：上訴人主張之事實，固據提出土地登記
簿謄本、建造執照、第一審法院刑事判決、電費收據、陳情書及上訴人致台灣電力股
份有限公司新竹區營業處函等件為證。惟查本件土地位於新竹市青草湖風景區內，為
兩造所不爭，而系爭六三一、六三六號土地，面積各為一六八五‧○四平方公尺、二
四六‧九二平方公尺，合計一九三一‧九六平方公尺，上開建物面積為一一三‧四四
平方公尺，除建物外，餘皆為水泥地，亦經勘測屬實，製有土地複丈成果圖足稽。又
該水泥地部分係作停車場使用，平日皆有車輛停放等情，復據證人宋金海、曾義豐證
述明確，並有被上訴人提出之照片三幀可憑，足見系爭建物之基地以外部分，被上訴
人已依兩造借貸契約供為停車場使用而無違約之情事。且青草湖風景區迄今未經廢除
，為眾所皆知之事實，則駕駛汽車至青草湖遊覽之遊客，仍有停車於系爭地上之停車
場之必要，被上訴人自亦有借用該土地供停車場使用之必要，兩造間本件借貸契約，
顯難謂借貸目的已使用完畢。次依系爭土地作為停車區域之面積與建物基地之面積比
例觀之，停車區域為建物基地之十七倍餘，二者面積相差懸殊。被上訴人上開建物又
係作為停車場管理中心使用，旨在提供停車、駕駛人之便利使用，該建物僅屬停車場
之附屬設施無疑。是兩造間之系爭土地借貸契約，乃係以借貸土地充作停車場為其主
要目的，而其中部分土地興建上開建物，作為停車場管理中心，應祇是附隨之目的而
已。現系爭土地被上訴人既猶作停車場使用，即不能認停車場管理中心之使用目的業
已完畢，被上訴人未能就該停車場管理中心之建物為正常管理，殊與其借貸之目的使
用完畢與否無關。從而，上訴人以被上訴人借貸系爭土地之目的已使用完畢及被上訴
人違約未將借地建造之停車場管理中心為使用，表示終止本件土地借貸契約，自不生
終止該借貸契約之效力。其本於民法第四百七十條第一項、第四百七十二條第一款及
第七百六十七條之規定，請求被上訴人將系爭地上之上開樓房及混凝土地面拆除並交
還土地，即非有據，不應准許，為其心證所由得，並說明上訴人其他主張及聲明證據
為不足採之理由，爰將第一審所為上訴人勝訴之判決廢棄，改判駁回其訴，經核於法
尚無違背。上訴論旨，以原審取捨證據、認定事實、解釋契約之職權行使及其他與判
決基礎無涉之理由，指摘原判決不當，求予廢棄，非有理由。
據上論結，本件上訴為無理由。依民事訴訟法第四百八十一條、第四百四十九條第一
項、第七十八條，判決如主文。
中      華      民      國    八十六    年      六      月     十九     日
                              最高法院民事第五庭
                                  審判長法官  張  福  安
                                        法官  蘇  茂  秋
                                        法官  蘇  達  志
                                        法官  顏  南  全
                                        法官  葉  賽  鶯
      右正本證明與原本無異
                                              書  記  官
中      華      民      國    八十六    年      七      月      三      日
